臺灣臺中地方法院刑事判決　95年度易字第1582號
公　訴　人　臺灣臺中地方法院檢察署檢察官
被　　　告　丙○○
上列被告因侵占案件，經檢察官提起公訴（95年度偵字第2437號
），本院判決如下：
    主    文
丙○○連續意圖為自己不法之所有，而侵占自己持有他人之物，
處有期徒刑陸月，如易科罰金，以銀元佰元即新臺幣玖佰元折
算壹日。
    犯罪事實
一、緣丙○○與乙○○原本是同事關係，因乙○○年事已高不會
    提款，偶爾會委請丙○○代為提領。詎丙○○因在外賭博積
    欠賭債，竟利用代乙○○提領存款之機會，基於意圖為自己
    不法所有之概括犯意，連續侵占高明志之下列存款：
    (一)於民國九十四年六月二十一日，丙○○先陪同乙○○至臺
      中商業銀行四民分行，將乙○○原存在該銀行帳號000
      000000000號帳戶之存款新臺幣（下同）一百四
      十四萬三千四百六十九元，轉入乙○○開設在中華郵政股
      份有限公司臺中四張犁郵局（下稱臺中四張犁郵局）局號
      0000000、帳號0000000號帳戶內，隨後又
      一同前往臺中四張犁郵局，由乙○○委由丙○○代為以現
      金提領方式，自乙○○上開臺中四張犁郵局帳戶內領出一
      百四十萬元，詎丙○○領得該筆一百四十萬元後，竟擅自
      將其中一百二十萬元，改以自己名義，在該郵局辦理定期
      存款（存單號碼00000000），餘二十萬元，則由
      丙○○領取現金，用以償還本身積欠之賭債或供己花用，
      侵占乙○○之存款一百四十萬元。
    (二)於九十四年七月二十九日（起訴書誤為二十六日），乙○
      ○又委託丙○○提領乙○○設在上開臺中四張犁郵局帳戶
      之存款一百一十萬元，詎丙○○以現金提領方式領得後，
      竟將其中一百萬元，改以自己名義，在該郵局辦理定期存
      款（存單號碼00000000），餘十萬元，則由丙○
      ○領取現金，供己清償賭債，再度侵占乙○○之存款一百
      一十萬元。
    (三)於九十四年八月九日、同年十一月三日，乙○○先後委託
      丙○○提領乙○○設在上開臺中四張犁郵局帳戶之存款二
      萬、六萬元，詎丙○○分別以現金提領方式領得現款後，
      均未持交乙○○，擅自持以供己花用而侵占之。
    嗣經臺中市榮民服務處組長己○○至乙○○住處查訪後，發
    現乙○○上開臺中四張犁郵局帳戶內有異常提領紀錄，協助
    乙○○報警處理，進而循線查悉上情。
二、案經乙○○告訴及臺中市警察局第五分局報告臺灣臺中地方
    法院檢察署檢察官偵查起訴。
    理    由
一、上揭犯罪事實，業據被告丙○○於偵查中坦承不諱，復於本
    院九十六年五月十七日審理時為認罪之陳述，核與證人乙○
    ○、己○○於警詢時證述之情節相符，復經辦理前述九十四
    年六月二十一日提款手續之經辦員即證人戊○○、辦理前述
    九十四年七月二十九日、十一月三日提款手續之經辦員即證
    人丁○○到庭結證屬實，並有臺中市警察局第五分局搜索扣
    押筆錄暨扣押物品目錄表、贓証物保管收據、郵政定期儲金
    存單（號碼00000000）、乙○○上開臺中四張犁郵
    局郵政存簿儲金簿交易明細、郵政存簿儲金提款單、客戶歷
    史交易清單、中華郵政股份有限公司臺中郵局九十五年九月
    二十七日中管字第０九五二一０四五八一號函暨所附跨行通
    匯匯款匯入交易明細表、郵政存簿儲金存款單、郵政定期儲
    金存單、郵政定期儲金轉存申請書、九十六年二月十五日中
    管字第０九六二一００五四五號函暨所附之查詢存單資料、
    臺中商業銀行四民分行九十五年十月十四日函附之入戶電匯
    匯款申請書代收入傳票、存摺存款取款憑條附卷可稽，足見
    被告上開自白，確與事實相符，堪予採信。又被告明知前開
    各筆款項，均係證人乙○○所有，僅委託其提領而已，竟未
    徵得證人乙○○之同意，即擅自挪用或改以自己名義辦理定
    期存款，顯然係以所有權人之地位處分上開各筆款項，其主
    觀上有為自己不法所有之意圖，要屬無疑。從而，本件事證
    明確，被告上開犯行，洵堪認定。
二、新舊法比較之說明：
（一）刑法第二條第一項規定：
      查被告行為後，刑法第二條第一項業於九十四年二月二日
      修正公布，並自九十五年七月一日起施行。修正後刑法第
      二條第一項規定，已將新舊法律適用之「從新從輕」原則
      ，改採「從舊從輕」原則，而此規定僅係規範行為後法律
      變更所生新舊法律比較適用之準據法，並非實體刑罰法律
      ，自不生行為後法律變更之比較適用之問題，應逕行適用
      新法第二條第一項之規定，為「從舊從輕」之比較。
（二）刑法第三百三十五條第一項法定刑為罰金部分：
  １、被告行為後，刑法第三十三條第五款業於九十四年二月二
      日修正公布，並自九十五年七月一日起施行；修正後刑法
      第三十三條第五款規定「罰金：新臺幣一千元以上，以百
      元計算之。」，與修正前刑法第三十三條第五款規定「罰
      金：一元以上。」不同。比較新舊法結果，以舊法較有利
      於行為人，故依刑法第二條第一項前段規定，自應適用行
      為時之法律即修正前刑法第三十三條第五款規定決定其罰
      金部分之法定刑。
  ２、法定刑為罰金之提高標準之新舊法適用：
      被告行為後，關於刑法罰金刑部分，業於九十五年六月十
      四日以華總一義字第０９５０００３５１８１號令增訂公
      布刑法施行法第一條之一，明定：「中華民國九十四年一
      月七日刑法修正施行後（按指九十五年七月一日），刑法
      分則編所定罰金之貨幣單位為新台幣。九十四年一月七日
      刑法修正時，刑法分則編未修正之條文定有罰金刑者，自
      九十四年一月七日刑法修正施行後，就其所定數額提高為
      三十倍。但七十二年六月二十六日到九十四年一月七日新
      增或修正之條文，就其所定數額提高為三倍。」，與該條
      增訂公布前，就罰金刑部分所適用之罰金罰鍰提高標準條
      例第一條前段、現行法規所定貨幣單位折算新臺幣條例第
      二條規定不同。而刑法第三百三十五條第一項係刑法分則
      編未修正之條文而定有罰金刑者，比較新舊法適用之結果
      ，其關於法定刑為罰金部分之提高標準，新法並無較有利
      於被告之情形，故依刑法第二條第一項前段規定，自應適
      用行為時之法律即罰金罰鍰提高標準條例第一條及現行法
      規所定貨幣單位折算新臺幣條例第二條。
（三）刑法第五十六條連續犯之規定：
　　　查被告行為後，刑法第五十六條連續犯之規定，業於九十
      四年二月二日修正公布刪除，並自九十五年七月一日施行
      ，則被告之犯行，因行為後新法業已刪除連續犯之規定，
      此刪除雖非犯罪構成要件之變更，但顯已影響行為人刑罰
      之法律效果，自屬法律有變更，依新法第二條第一項規定
      ，比較新、舊法結果，仍應適用較有利於被告之行為時法
      律即舊法論以連續犯（最高法院九十五年第八次刑事庭會
      議決議參照）。
（四）刑法第四十一條第一項規定：
      查被告行為後，刑法第四十一條第一項前段業於九十四年
      二月二日修正公布，並於九十五年七月一日施行。修正前
      刑法第四十一條第一項前段規定：「犯最重本刑為五年以
      下有期徒刑以下之刑之罪，而受六個月以下有期徒刑或拘
      役之宣告，因身體、教育、職業、家庭之關係或其他正當
      事由，執行顯有困難者，得以一元以上三元以下（按指銀
      元）折算一日，易科罰金。」，又被告行為時之易科罰金
      折算標準，修正前罰金罰鍰提高標準條例第二條前段（現
      已刪除）規定，就其原定數額提高為一百倍折算一日，則
      本件被告行為時之易科罰金折算標準，應以銀元三百元折
      算一日，經折算為新臺幣後，應以新臺幣九百元折算為一
      日。惟修正後之刑法第四十一條第一項前段則規定：「犯
      最重本刑為五年以下有期徒刑以下之刑之罪，而受六個月
      以下有期徒刑或拘役之宣告者，得以新臺幣一千元、二千
      元或三千元折算一日，易科罰金。」比較修正前後之易科
      罰金折算標準，以九十五年七月一日修正公布施行前之規
      定，較有利於行為人，則應依刑法第二條第一項前段，適
      用修正前刑法第四十一條第一項前段及罰金罰鍰提高標準
      條例第二條規定，定其折算標準。
三、核被告所為，係犯刑法第三百三十五條第一項之普通侵占罪
    。被告前後多次犯行，時間緊接，方法相同，觸犯構成要件
    相同之罪名，顯係基於概括犯意為之，為連續犯，應依修正
    前刑法第五十六條規定，論以一罪，並依法加重其刑。爰審
    酌被告前無任何犯罪紀錄，素行良好，有臺灣高等法院被告
    前案紀錄表可按，其因貪圖私利，竟利用與證人乙○○認識
    ，並受委託代為提款之機會，侵占所提領之款項，犯罪之動
    機、目的雖屬單純，手段亦稱平和，但枉顧證人乙○○對其
    之信賴，所為可議，侵占之款項逾二百萬元，金額龐大，但
    轉存自己名義定期存款之金額高達二百二十萬元，實際領現
    花用之金額不多，於本案被查獲後，已先返還其中之一百萬
    元（即定期存單號碼00000000），餘均未能償還，
    再考之被告之智識、生活情狀，及其本身已七十二歲，年事
    甚長，暨被告犯後終能坦認犯行，態度非差等一切情狀，量
    處如主文所示之刑，並諭知易科罰金折算之標準。
據上論斷，應依刑事訴訟法第二百九十九條第一項前段，刑法第
二條第一項前段、第五十六條（修正前）、第三百三十五條第一
項、第四十一條第一項前段（修正前），罰金罰鍰提高標準條例
第一條前段、第二條（修正前），現行法規所定貨幣單位折算新
臺幣條例第二條，判決如主文。
本案經檢察官甲○○到庭執行職務
中　　華　　民　　國　　96　　年　　6 　　月　　12　　日
            刑事第十一庭  審判長法　官　王世華
                                法　官　林慶郎
                                法　官　莊嘉蕙
以上正本證明與原本無異。
如不服本判決，應於送達後十日內向本院提出上訴狀（須附繕本
），上訴於臺灣高等法院臺中分院。
                                書記官　魏愛玲
中　　華　　民　　國　　96　　年　　6 　　月　　12　　日
附錄論罪科刑法條
刑法第335條第1項
意圖為自己或第三人不法之所有，而侵占自己持有他人之物者，
處5年以下有期徒刑、拘役或科或併科1千元以下罰金。
